臺灣臺中地方法院刑事判決　　　　　　 100年度訴字第3156號
公　訴　人　臺灣臺中地方法院檢察署檢察官
被　　　告　黃暉茹
上列被告因偽造文書等案件，經檢察官提起公訴（99年度偵字第
27999 號），被告於本院準備程序中就被訴事實為有罪之陳述，
經本院合議庭裁定由受命法官獨任依簡式審判程序審理，判決如
下：
    主    文
黃暉茹所犯如附表所示之罪，均累犯，各處如附表「宣告刑」欄
所示之刑。應執行有期徒刑壹年捌月，如易科罰金，以新臺幣壹
仟元折算壹日。
    犯罪事實
一、黃暉茹前於民國97年間因詐欺案件，經本院以97年度中簡字
    第1279號判處有期徒刑4 月確定，甫於97年9 月25日易科罰
    金執行完畢。詎不知悔改，利用與其祖母黃梁秀雲、母親陳
    美玉、胞姊黃詩涵同住在臺中市○區○○街419 巷4 號4 樓
    之機會，先後為下列犯行：
  (一)黃暉茹未經陳美玉及黃梁秀雲之同意，於99年6 月22日某時
    ，在上開住處，竊取平日由陳美玉保管持有置於櫃子內，由
    黃梁秀雲在中華郵政股份有限公司臺中公益路郵局（下稱臺
    中公益路郵局）所開立帳戶（帳號：00000000000000號，下
    稱上開郵局帳戶）之存簿、印鑑章，及黃梁秀雲之國民身分
    證後（此部分所涉親屬間竊盜罪嫌，未經合法告訴），明知
    未得黃梁秀雲之同意及授權，(1)竟基於意圖為自己不法之所
    有而詐欺、行使偽造私文書之犯意，持竊得之上開郵局帳戶
    存簿、印鑑章及黃梁秀雲之國民身分證，於同年6 月22日14
    時1 分許，前往位在臺中市○區○○路193 號之臺中公益路
    郵局，填具委託書佯裝受託於黃梁秀雲欲重新申請上開郵局
    帳戶之金融卡使用，並在「中華郵政股份有限公司金融卡申
    請書」上盜用（蓋）「黃梁秀雲」之印鑑章而偽造私文書，
    並將該申請書交予不知情之郵局經辦人員而行使之，使上開
    郵局陷於錯誤而准予核發金融卡，黃暉茹復接續於同年6 月
    25日，經通知前往領取金融卡時，在上開申請書右下方之金
    融卡簽收欄位處盜蓋「黃梁秀雲」之印鑑章，表示黃梁秀雲
    已領得金融卡而偽造私文書，復將該申請書交予不知情之該
    局經辦人員而行使之，足以生損害於黃梁秀雲及郵局對帳戶
    金融卡核發管理之正確性。(2)又基於意圖為自己不法之所有
    而詐欺、行使偽造私文書之犯意，於同年6 月22日14時3 分
    許、15時37分許，接續冒用黃梁秀雲之名義，分別填寫提領
    金額為新臺幣（下同）15,000元、5,000 元之「郵政存簿儲
    金提款單」各1 紙，並在「請蓋原留印鑑」欄上盜用（蓋）
    「黃梁秀雲」印鑑章偽造私文書而施用詐術，並將偽造之提
    款單交予不知情之郵局經辦人員行使之，使該經辦人員陷於
    錯誤，將現金15,000元、5,000 元交付黃暉茹，足以生損害
    於黃梁秀雲及郵局對帳戶存款提領管理之正確性。
  (二)黃暉茹未經陳美玉及黃梁秀雲之同意，又基於意圖為自己不
    法所有而詐欺、及行使偽造私文書之犯意，再度持竊得之黃
    梁秀雲上開郵局帳戶之存簿、印鑑章，於99年6 月24日20時
    許，至同上之臺中公益路郵局，填寫提領金額為8,000 元之
    「郵政存簿儲金提款單」，並在「請蓋原留印鑑」欄上盜用
    （蓋）「黃梁秀雲」印鑑章偽造私文書而施用詐術，且將所
    偽造之提款單交予不知情之郵局經辦人員行使之，使經辦人
    員陷於錯誤，將現金8,000 元交付黃暉茹，且足以生損害於
    黃梁秀雲及郵局對存款提領管理之正確性。其後，黃暉茹即
    將上開郵局帳戶之存簿、印鑑章及黃梁秀雲之國民身分證放
    回陳美玉原放置之櫃子內。嗣於同年7 月1 日，陳美玉親自
    持上開郵局帳戶之存簿、印鑑章至臺中公益路郵局提領款項
    時，發現有遭異常提領及申請重新核發金融卡等情事，始知
    上情，並向郵局申請換發新存簿後仍自行保管。
  (三)黃暉茹又未經陳美玉及黃梁秀雲之同意，再基於意圖為自己
    不法所有而詐欺、及行使偽造私文書之犯意，再度於99年7
    月9 日某時，自家中竊取陳美玉所保管黃梁秀雲上開郵局帳
    戶之新存簿、印鑑章（此部分所涉親屬間竊盜罪嫌，亦未經
    合法告訴），旋即於同日12時23分許，至同上之臺中公益路
    郵局，填寫提領金額為4,000 元之「郵政存簿儲金提款單」
    ，並在「請蓋原留印鑑」欄上盜用（蓋）「黃梁秀雲」印鑑
    章偽造私文書而施用詐術，並將所偽造之提款單交予不知情
    之郵局經辦人員行使之，使經辦人員陷於錯誤，將現金4,00
    0 元交付黃暉茹，且足以生損害於黃梁秀雲及郵局對存款提
    領管理之正確性。
  (四)黃暉茹又另行基於意圖為自己不法所有而竊盜、以不正方法
    由自動付款設備取財之犯意，於99年10月10日某時，未經黃
    詩涵及黃梁秀雲之同意，趁機進入上開住處黃詩涵之房間內
    ，竊取業經陳美玉交付黃詩涵保管、持有上開郵局帳戶之金
    融卡。得手後旋於同日某時，持該金融卡至臺中市某處金融
    機構所設之自動櫃員機，輸入其因申請金融卡時所得知之密
    碼，使該提款機辨識系統對真正持卡人之識別陷於錯誤，誤
    認黃暉茹係有權提領所指定金額之人，以此不正方法由該自
    動付款設備領得該帳戶內之存款6,000 元。
二、案經黃詩涵訴由臺灣臺中地方法院檢察署檢察官偵查起訴。
    理    由
壹、程序方面
    按簡式審判程序之證據調查，不受刑事訴訟法第159 條第1
    項規定之限制，刑事訴訟法第273 條之2 定有明文。此乃因
    簡式審判程序，貴在審判程序之簡省便捷，故調查證據之程
    序宜由審判長便宜行事，以適當之方法行之即可，因此有關
    傳聞證據之證據能力限制規定無庸予以適用，且本案各項證
    據均無非法取得之情形，故本案以下所引證據，自均得作為
    認定事實之證據。
貳、實體部分：
一、上開犯罪事實，訊據被告黃暉茹於偵查及本院審理中坦承不
    諱，並經證人黃詩涵於偵查中證述綦詳，且有中華郵政股份
    有限公司100 年1 月26日儲字第1000013131號函所附金融卡
    申請書、歷史交易清單各1 份及郵政存簿儲金提款單4 紙在
    卷可稽（見偵卷第31、38頁反面-41 頁、73頁正、反面、75
    頁反面），足見被告之自白應與事實相符，堪予採信。本件
    事證明確，被告犯行洵堪認定，應依法論科。
二、核被告關於犯罪事實一之(一)、(二)、(三)部分冒用黃梁秀雲名義
    偽造金融卡申請書申領上開郵局帳戶金融卡、偽造提款單提
    領款項所為，各係犯刑法第216 條、第210 條行使偽造私文
    書及第339 條第1 項之詐欺取財罪（冒領金融卡及帳戶存款
    部分，此部分起訴書漏載論罪法條，業經執行公訴檢察官當
    庭補正，見本院卷第19頁反面）；次按刑法第339 條之2 第
    1 項之以不正方法由自動付款設備取得他人之物罪，其所謂
    「不正方法」，係泛指一切不正當之方法而言，並不以施用
    詐術為限，例如以強暴、脅迫、詐欺、竊盜或侵占等方式取
    得他人之提款卡及密碼，再冒充本人由自動提款設備取得他
    人之物，或以偽造他人之提款卡由自動付款設備取得他人之
    物等等，均屬之（最高法院94年度台上字第4023號判決意旨
    參照），是核被告關於犯罪事實一之(四)部分所為，係犯刑法
    第32 0條第1 項普通竊盜罪、刑法第339 條之2 第1 項之以
    不正方法由自動付款設備取財罪。被告在金融卡申請書、提
    款單盜用（蓋）「黃梁秀雲」印鑑章之行為，為偽造私文書
    之階段行為；偽造之低度行為，為行使之高度行為所吸收，
    均不另論罪。再按所謂「接續犯」，係指行為人之數行為於
    同時同地或密切接近之時地實施，侵害同一之法益，各行為
    之獨立性極為薄弱，依一般社會健全觀念，在時間差距上，
    難以強行分開，在刑法評價上，以視為數個舉動之接續施行
    ，合為包括之一行為予以評價，較為合理者，即接續犯，而
    包括之一罪（最高法院96年度台上字第88號、第3523號判決
    要旨參照）。被告關於犯罪事實一之(一)之(1)、(2)部分，各有
    多次行使偽造私文書，犯罪事實一之(一)之(2)部分，則有多次
    詐欺取財犯行，均分別基於單一犯意，於密接之時間，在同
    一地點，侵害法益相同，各行為之獨立性極為薄弱，依一般
    社會健全觀念，在時間差距上，難以強行分開，自應將多次
    行使偽造私文書、詐欺取財犯行分別視為數個舉動之接續施
    行，而為接續犯，各僅論以包括一罪。惟就犯罪事實一之(一)
    (1)及(2)部分所犯之行使偽造私文書罪，時間尚非密接不可分
    ，所侵害法益亦非全然相同，應具獨立性而難認有接續犯關
    係，併予敘明。另按刑法上一行為而觸犯數罪名之想像競合
    犯存在之目的，在於避免對於同一不法要素予以過度評價，
    其所謂「同一行為」係指所實行者為完全或局部同一之行為
    而言。因此刑法修正刪除牽連犯之規定後，於修正前原認屬
    於方法目的或原因結果之不同犯罪，其間果有實行之行為完
    全或局部同一之情形，應得依想像競合犯論擬（最高法院97
    年度台上字第3494號判決意旨參照）。被告所為犯罪事實一
    之(一)之(1)、(2)及(二)、(三)部分犯行，其行使偽造私文書之目的
    即在詐欺取財，所為犯罪事實一之(四)部分竊盜之目的即在以
    不正方法由自動付款設備取得財物，其實行之行為有局部同
    一之情形，自應依想像競合犯從一重就犯罪事實一之(一)之(1)
    、(2)、(二)、(三)部分均論以行使偽造私文書罪、犯罪事實一之
    (四)部分論以普通竊盜罪（公訴意旨認此部分竊盜罪與以不正
    方法由自動付款設備取財罪，應分論併罰，尚有誤會）。被
    告所為上開行使偽造私文書罪（4 罪）及普通竊盜罪間，犯
    意各別，行為互殊，應予分論併罰。被告前於97年間因詐欺
    案件，經本院以97年度中簡字第1279號判處有期徒刑4 月確
    定，甫於97年9 月25日易科罰金執行完畢，此有臺灣臺中地
    方法院檢察署刑案資料查註紀錄表、臺灣高等法院被告前案
    紀錄表在卷可考，其受徒刑執行完畢5 年內故意再犯本件有
    期徒刑以上之罪，均屬累犯，分別應依刑法第47條第1 項規
    定加重其刑。爰審酌被告有多次偽造私文書、詐欺等前科（
    有卷附臺灣臺中地方法院檢察署刑案資料查註紀錄表、臺灣
    高等法院被告前案紀錄表可參），犯罪模式相近，均係冒用
    親屬之名義詐取財物，惟所盜領之財物金額非鉅，及犯後態
    度尚佳等一切情狀，分別量處如附表所示之刑，並定其應執
    行之刑如主文所示，且就宣告刑及所定之應執行刑，均諭知
    易科罰金之折算標準。被告在犯罪事實一之(一)、(二)、(三)之金
    融卡申請書、領取欄位及提款單上，所盜用之「黃梁秀雲」
    印鑑章並非偽造，故所生之「黃梁秀雲」印文係屬真正，自
    不得予以沒收（最高法院48年台上字第1533號判例、83年度
    台上字第2492號判決要旨參照），公訴意旨認應依刑法第21
    9條規定宣告沒收，尚有誤會。至被告冒用黃梁秀雲名義所
    偽造之金融卡申請書、提款單，固屬「因犯罪所生之物」（
    94年2月2日修正刑法第38條之立法理由參照），然既已持之
    向上開郵局經辦人員行使，已難認屬被告所有之物，爰不依
    刑法第38條第1項第3款併予宣告沒收，亦併予敘明。
據上論斷，應依刑事訴訟法第273 條之1 第1 項、第299 條第1
項前段，刑法第216 條、第210 條、第339 條第1 項、第320 條
第1 項、第339 條之2 第1 項、第47條第1 項、第55條、第51條
第5 款、第41第1 項前段、第8 項，刑法施行法第1 條之1 ，判
決如主文。
本案經檢察官柯學航到庭執行職務。
中    華    民    國   100    年    12    月    21    日
                  刑事第九庭    法  官  劉敏芳
以上正本證明與原本無異。
如不服本判決應於收受判決後10日內向本院提出上訴書狀，並應
敘述具體理由；其未敘述上訴理由者，應於上訴期間屆滿後20日
內向本院補提理由書（均須按他造當事人之人數附繕本）「切勿
逕送上級法院」。
                                書記官  陳淑華
中    華    民    國   100    年    12    月    21    日
附表：
┌─────────┬─────────┬──────────────┐
│犯 罪 事 實       │ 所犯法條 （刑法）│     宣   告   刑           │
├─────────┼─────────┼──────────────┤
│犯罪事實一之(一)之(1)│第216條、第210條  │犯行使偽造私文書罪，累犯，處│
│                  │第339條第1 項     │有期徒刑肆月，如易科罰金，以│
│                  │第55條            │新臺幣壹仟元折算壹日。      │
├─────────┼─────────┼──────────────┤
│犯罪事實一之(一)之(2)│第216條、第210條  │犯行使偽造私文書罪，累犯，處│
│                  │第339條第1 項     │有期徒刑陸月，如易科罰金，以│
│                  │第55條            │新臺幣壹仟元折算壹日。      │
├─────────┼─────────┼──────────────┤
│犯罪事實一之(二)    │第216條、第210條  │犯行使偽造私文書罪，累犯，處│
│                  │第339條第1 項     │有期徒刑伍月，如易科罰金，以│
│                  │第55條            │新臺幣壹仟元折算壹日。      │
├─────────┼─────────┼──────────────┤
│犯罪事實一之(三)    │第216條、第210條  │犯行使偽造私文書罪，累犯，處│
│                  │第339條第1 項     │有期徒刑肆月，如易科罰金，以│
│                  │第55條            │新臺幣壹仟元折算壹日。      │
├─────────┼─────────┼──────────────┤
│犯罪事實一之(四)    │第320 條第1 項    │犯竊盜罪，累犯，處有期徒刑肆│
│                  │第339條之2第1項   │月，如易科罰金，以新臺幣壹仟│
│                  │第55條            │元折算壹日。                │
└─────────┴─────────┴──────────────┘
附錄論罪科刑法條
刑法第339條第1項
意圖為自己或第三人不法之所有，以詐術使人將本人或第三人之
物交付者，處 5 年以下有期徒刑、拘役或科或併科 1 千元以下
罰金。
刑法第216條
行使第 210 條至第 215 條之文書者，依偽造、變造文書或登載
不實事項或使登載不實事項之規定處斷。
刑法第210條
偽造、變造私文書，足以生損害於公眾或他人者，處 5 年以下
有期徒刑。
刑法第320條第1項
意圖為自己或第三人不法之所有，而竊取他人之動產者，為竊盜
罪，處5  年以下有期徒刑、拘役或 5 百元以下罰金。
刑法第339條之2第1項
意圖為自己或第三人不法之所有，以不正方法由自動付款設備取
得他人之物者，處 3 年以下有期徒刑、拘役或 1 萬元以下罰金